【裁判字號】    97,重訴,4302
【裁判日期】    971229
【裁判案由】    殺人
【裁判全文】
臺灣臺中地方法院刑事判決            97年度重訴字第4302號
公  訴  人  臺灣臺中地方法院檢察署檢察官
被      告  丁○○
選任辯護人  盧志科律師
上列被告因殺人案件，經檢察官提起公訴（97年度偵字第15136
號），本院判決如下：
    主    文
丁○○殺人，處有期徒刑拾參年，褫奪公權玖年。
    事   實
一、丁○○與戊○○原係舊識，於民國97年5月14日，搬至戊○○位在臺中縣大雅鄉○○○路23巷12號住處，與戊○○、戊○○之友人丙○○3人共同居住在上址。期間戊○○因不滿
    丁○○未付房租，多次催促丁○○搬離，屢遭丁○○拒絕，
    迭起爭執，嫌隙日深。嗣於97年6月25日下午7時許，丁○○
    、戊○○、丙○○與甲○○等人，在戊○○之上開住處庭院
    飲酒，席間戊○○又要求丁○○搬離，丁○○則以裝傻之態
    度回應，氣氛已不融洽。至同日晚間9時46分許，甲○○等
    友人離開後，丁○○、戊○○、丙○○3人在住處繼續飲酒
    ，又於同日晚上10時25分許一同至大雅鄉○○路附近之檳榔
    攤飲酒，席間戊○○仍一再要求丁○○搬走，丁○○低頭未
    答，於同日11時48分許即負氣自行先返回上址休息。
二、戊○○於97年6月26日0時30分許，偕同丙○○返家後，仍對
    丁○○之行徑無法釋懷，遂於同日凌晨1時20分許，至丁○○之房內，拉醒丁○○，並對丁○○咆哮怒罵，要求搬離，
    雙方復起劇烈口角爭執；丁○○因一再遭戊○○責罵，心生
    不忿，明知持尖刀朝人腹部猛刺，有造成他人流血過多而死
    亡之可能性，竟基於殺人之未必故意，持尖刀1把（未扣案
    ），往戊○○之左側腹部猛刺，致戊○○受有表皮長度4公
    分、深度9公分之銳器傷，傷及左側總腸骨動脈，造成血液
    從動脈流出，腹腔內大量出血，不支倒地。丁○○發現鑄成
    大錯，為掩飾犯行，先將作案之尖刀1把攜出，置放在其所
    有之車牌號碼PNR-050號重機車內，並將該車牽停至上址門
    口，旋即返回屋內，在走道上共用之小洗手台，清洗手上沾
    染之血跡，復至門口逗留1分鐘後，再進入屋內拿取私人衣
    物，騎乘上開機車外出購買啤酒飲用，再返回上址，並於同
    日凌晨1時59分許，持門號0000000000號手機，撥打110報案
    。其見救護車抵達後，始逃離現場，騎乘上開機車沿大雅鄉
    ○○路往中清路4段方向行駛，抵達大雅鄉之六寶公園，旋
    將該尖刀棄置於不詳地點，以湮滅犯行。而戊○○經送醫急
    救後，仍於97年6月26日下午4時27分許，因腹部動脈銳器傷
    致出血性休克傷重不治死亡。
二、案經戊○○之妹己○○告訴暨臺灣臺中地方法院檢察署檢察
    官相驗後，自動檢舉偵查起訴。
    理    由
一、訊據被告丁○○堅詞否認涉有何殺人犯行，辯稱：當天伊與
    戊○○、丙○○3人聚餐完回房間睡覺後，戊○○突然到伊
    房內，把伊拉起來，一直罵叫伊馬上搬走，吵一吵後，伊向
    戊○○說：「你去死好了，我不理你。」等語，就去上廁所
    ，上完廁所，看到被害人就往廚房的方向走，伊回房換了牛
    仔褲要出門時，就看到戊○○倒在餐廳門口，背靠著牆，坐
    躺在牆邊，手握著肚子。伊趨前問戊○○怎麼了，戊○○答
    稱：「自己刺了一刀，沒有明天了」等語，伊用手指撥開戊○○的衣服，看到紅紅的1個洞，伊就邊往外走，邊用手機
    打110報案，並到門口等救護車，等了一下沒看到車，就先
    去雜貨店買煙，再進屋拿帽子及冰水，拿冰水時有經過戊○○旁邊，戊○○一樣半靠在牆上，伊喝完冰水拿了帽子，又
    到門口等，沒多久救護車就來了；伊看到救護車來了，就離
    開去六寶公園喝酒，之後丙○○打電話給伊，叫伊回去，伊
    準備要回去時，警察就到六寶公園來找伊了。伊沒有殺戊○○，戊○○是自殺的云云。經查：
（一）被害人戊○○經解剖鑑定結果，認定：腹腔內有大量的出
      血，出血量超過1000毫升；左側腹部表皮有1處明顯的銳
      器傷，呈左高右低的斜向傷口，右側的創端呈較鈍狀、表
      皮傷口長度約4公分，腹膜內長度則為2.5公分，刺入後刺
      傷腸繫膜、小腸，小腸之傷口已經手術加以縫合，刀傷至
      後腹腔則刺破腰椎前的左側總腸骨動脈，靜脈則無發現刀
      傷，在第四腰椎前偏左有明顯銳器刺傷，整個刺入深度約
      9公分。前後腹腔內之腹膜、軟組織、腸道已呈瀰散性的
      出血，呈無特定方向的出血狀，表示死者生前已因瀰散性
      血管內凝血加上肝功能不良，造成腹腔內異常的出血現象
      。由解剖發現，腹腔內也因醫院手術探查出血處，亦必需
      有部分組織的破壞造成人為的干擾因素，畢竟動脈的刀傷
      是在深層處，而在動脈也確有發現醫院的縫合線。綜合上
      述的研判，死者的刀傷，是在左側腹部有一處刀傷，刀傷
      位置約在肚臍的高度，刺入最深的刀傷則在第四腰椎前，
      以解剖學的相關位置來判讀，刺入的方向，由死者前方往
      後方刺，刺入方向幾乎呈水平的方向，亦無明顯的左右差
      別，刺入後因腰椎骨的阻擋而無法更深入，刺入深度約9
      公分，解剖結果無法排除他人所為，屍體上亦無法發現明
      確自為之證據等情，業經臺灣臺中地方法院檢察署檢察官
      督同法醫師相驗、解剖屬實，製有相驗屍體證明書、解剖
      鑑定報告書、照片32張附卷足稽；故被害人戊○○係因腹
      部動脈銳器傷，造成出血性休克死亡，堪以認定。
（二）本件可排除被害人自殺之可能性：上開解剖報告業已記載
      「無法發現明確自為之證據。」，且於中間走道旁洗手台
      排水孔檢出之DNA-STR型別，與被害人戊○○型別相同，
      該型別在臺灣地區中國人分布機率預估為3.85×10之負18
      次方，有內政部警政署刑事警察局97年8月14日刑醫字第0
      970099228號鑑驗書附卷可參；負責解剖之法醫師許倬憲
      於本院審理時以言詞報告亦認被害人傷到主動脈的分支，
      幾分鐘內就會死亡。衡諸一般常情，被害人戊○○如有自
      殺之故意，應是萬念俱灰，死意堅決，豈有在屋外自殺，
      把尖刀丟在不明地點，再慢慢走回屋內等死？以其受傷之
      情形，豈有能力走回住處，且自屋外到被害人倒臥之處，
      均未留下血跡？如係在屋內自殺，被害人遭尖刀刺入後，
      傷勢嚴重，豈有可能自殺後，尚好整以暇自行拔刀、清洗
      尖刀，大費周章為清理行為後，又將尖刀丟棄於不明處所
      ，再從容地倒臥該處之理？復審諸本件刺入的方向，係由
      被害人之前方往後方刺，刺入方向幾乎呈水平的方向，亦
      無明顯的左右差別，刺入後因腰椎骨的阻擋而無法更深入
      ，刺入深度約9公分等情以觀，堪認下刀者用力之猛，而
      被害人罹病已久，身體虛弱，手沒有力氣等情，業據被告
      供明在卷，足徵被害人不可能以自刺至己身之第四腰椎始
      止之力道自殺。再者，被害人雖已罹患鼻咽癌數年，惟病
      情已獲控制，且平日個性開朗樂觀，案發前未曾有抱怨生
      活上困難或病情上困擾等情，業據證人即被害人之妹己○○、被害人之表弟甲○○、與被害人同住之友人丙○○證
      述明確；被害人平日未曾有輕生之念，當日仍與多名友人
      飲宴，並無異樣，亦無尋死之徵兆。綜合以上情事，本院
      認被害人之死亡應可排除自殺之可能性，顯係外力所致無
      疑。
（三）而證人丙○○於偵查中證稱：當天晚上，伊有聽到被告與
      戊○○在爭吵，被告有罵幹你娘三字經，戊○○也是要趕
      被告出去，爭吵約10到20分鐘，雙方聲音都很大聲，之後
      就沒有聲音，約過了10分鐘後，就聽到被告打電話叫救護
      車，救護車約在5分鐘內就趕來了，伊聽到救護車聲後，
      才起來看，看到戊○○坐倒在餐廳旁的牆壁，屁股著地、
      背靠著牆壁，伊問戊○○怎麼了，戊○○沒有回答，被告
      跑到外面說要去外面喝酒，就走了；伊發現戊○○時，戊○○身上沒有刀子，附近也沒有刀子；該處當時有1個2呎
      的日光燈亮著，廚房也都亮著燈等語，被害人既有能力且
      有心思與被告大聲爭吵口角，顯見被害人於97年6月26日
      凌晨1時20分許─亦即最後與被告單獨相處時，其身體尚
      無異狀，並未受傷。
（四）又本件報案紀錄顯示：97年6月26日凌晨1時59分許，被告
      打110之報案內容為：「現在有人拿個刀子刺他，他受傷
      了。」、「他在廚房」、「我姓陳，那是我朋友。」、「
      姓謝，我姓陳」、「對，趕快啦！他被人家刺1刀」等語
      ，有檢察官97年8月12日之勘驗筆錄及報案光碟附卷可證
      。依一般經驗法則，於案發當時或不久後之陳述，因較少
      權衡利害或受外力干預，且尚無時間、機會預先編造合理
      之說詞掩蓋事實，陳述應最接近真實。從而，如被害人確
      係自殺，被告應於報案時即向110之值班員警告知，其竟
      告知被害人係遭人刺殺1刀！堪認被告在事發後時間不久
      ，思慮未周，心情仍激動的情形，所陳述被害人係遭人刺
      之話語，應與事實相符。被告雖辯稱：報案時伊說朋友被
      殺1刀是口頭語云云。然被告為思慮健全之成年人，苟確
      曾聽聞被害人自稱自刺1刀，斷無反以被害人遭刺為報案
      言詞，還提及「有人拿個刀子刺他」，具體明確指稱被害
      人並非自為，故被告所辯，僅為掩飾報案時吐露之真言，
      自無可採。
（五）另被告雖辯稱其於發現被害人戊○○自殺後，隨即報案，
      之後才出去牽機車，復進屋拿帽子及冰水，再出去買煙，
      並在門口等待云云。惟查被告於97年6月26日凌晨1時59分
      許報案後，巡邏員警及救護人員分別於同日凌晨2時6分許
      及於同日凌晨2時10分許即抵達現場，有臺中縣警察局勤
      務指揮中心受理110報案紀錄單及臺中縣消防局救護紀錄
      表各1份可資參照，復有被告持用之門號0000000000號之
      雙向通聯紀錄可資佐證。經調閱該處巷口之監視錄影器畫
      面顯示：被告於97年6月26日凌晨1時48分許，即外出牽動
      機車停放至門口；於凌晨1時49分許進入屋內，於凌晨1時
      53分許出現在門口，凌晨1時54分許重行進入屋內；於凌
      晨1時58分許騎機車外出，於凌晨1時59分許步行進入屋內
      ；於凌晨2時1分許在門口，於凌晨2時2分許進入屋內；巡
      邏人員於凌晨2時4分許到達現場，被告告知傷者倒臥地點
      後，於2時5分許離開現場等情，有勘驗監視錄影帶畫面之
      職務報告及監視錄影光碟在卷可參。顯見被告早於報案之
      10分鐘前，即有牽動機車，在門口進出之情事。衡諸一般
      常情，倘被告確係發現被害人「自殺」，雖在前一晚及當
      日凌晨1時20分許，曾遭被害人再三驅趕，惟人命關天，
      側隱之心，人皆有之，被告應無餘裕深思挾怨報復，而是
      立即向外求援並於第一時間即報警處理，及立刻喚醒同屋
      之丙○○協助送醫。然被告竟置「自殺」垂死中之被害人
      於不顧，猶從從容容牽車外出，若無其事取水飲用、拿帽
      子於在門口進出來回多次，並外出購物返回住處後，始撥
      打電話報警，凡此均屬悖離常情，不是發現他人自殺之正
      常反應及處置，益徵被告所辯被害人「持刀自殺」云云，
      顯係為卸責而故佈疑陣之辯詞，要無足採。
（六）被告搬至被害人之住處後，因未付房租，屢次遭被害人催
      促搬離，雙方已多次發生爭執，當晚被害人於吃飯、吃宵
      夜，及凌晨返家又至被告房內，欲趕被告離開，發生劇烈
      口角爭執等情，亦據證人甲○○、丙○○證述綦詳，並為
      被告偵查中供承不諱，以不到六小時之時間，被害人接連
      三度驅趕被告，使被告難堪憤怒，加以被告當日亦有飲酒
      ，情緒較易衝動，又是睡覺之後突遭被害人拉起，暴怒之
      下，更會失去理智而無法控制；故依客觀情勢研判，應是
      被告無法容認被害人之屢次催逼搬離，而於該次爭吵中，
      一時情緒衝動，萌生殺機將之殺害，應可認定。
（七）另參酌被告經送測謊結果，就（一）那天你有沒有拿刀刺
      他（戊○○）？答：沒有。（二）那天在房子內你有沒有
      拿刀刺他（戊○○）？答：沒有等問題，均呈不實反應，
      研判有說謊情形，有臺灣臺中地方法院檢察署檢察事務官
      製作之測謊鑑定書及測謊鑑定過程參考資料附卷可憑，更
      足佐被告之辯詞不實，不足採信。
（八）辯護人另聲請本院調閱97年6月26日凌晨1時之前的監視錄
      影帶，以證明被害人係於屋外被不明之他人刺殺後，再返
      回住處；惟查，證人丙○○已證明其臨睡前聽到被害人與
      被告之爭吵聲，被告亦自承凌晨1時20分許，還與被害人
      發生口角；衡情如被害人係於屋外遭他人刺殺，以其受傷
      之重及法醫師許倬憲之報告，自屋外至被告倒臥地點，沿
      途豈會無任何血跡滴下？又有何理由不在被刺殺之地點就
      向人求援送醫？又如何能自行從屋外再走回住處，不顧念
      自己之生命安危，非但沒有拜託被告報警送醫，反而生氣
      勃勃地與被告為搬家的小事激烈爭吵？辯護人空言主張被
      害人可能在屋外被人刺傷，不存在合理性之懷疑，故97年
      6月26日凌晨1時之前的監視錄影帶，與本案無關連性，自
      無調閱之必要，其聲請應予駁回。
（九）綜上所述，被害人因受銳器刺傷致死，徵諸前開被害人死
      亡前各項客觀事證，無法認定被害人當日有輕生之動機，
      而依現場環境、被害人死亡方式及被害人遺體解剖鑑定報
      告綜合判斷，亦無法認定被害人有自殺身亡之可能性，其
      死亡過程顯係外力介入；衡諸被告與被害人爭吵經過、酒
      後酣睡被吵醒之情形、報案經過、事後反應，應可認定係
      唯一在場之被告持刀殺害被害人無訛。被告所辯，無非事
      後卸責之詞，不足採信；本件事證明確，被告犯行堪以認
      定。
二、按以尖刀刺人腹部要害，有造成被害人腹腔大量出血而死亡
    之可能，被害人戊○○亦因而死亡，此結果之發生並不違背
    被告之本意；故核被告所為，係犯刑法第271條第1項之殺人
    罪。審酌被告與被害人戊○○為舊識，被害人於被告潦倒落
    魄之際，無償提供食宿，詎被告因不滿被害人提出搬離之要
    求，竟在酒意及盛怒下持刀刺殺被害人，其不念恩義之犯行
    ，令人深加非難，惟念及被害人卻在一夜之間，三度驅趕被
    告，不顧被告之情面，使被告難堪異常，被告又係酒後酣睡
    之際突然被拉醒，因而與被害人發生言語衝突，一時盛怒，
    情緒失控，而鑄下大錯，尚有值得同情之處，但犯後猶圖卸
    責，矢口否認犯罪，迄今尚未與被害人家屬善後，惡性非輕
    ，惟姑念其還能報警將被害人送醫急救，力圖挽回被害人之
    生命，人性並非全然泯滅等一切情狀，量處如主文所示之刑
    ，並依其犯罪之性質認為有褫奪公權之必要，依刑法第37條
    第2項規定，宣告褫奪公權9年。被告用以殺害被害人之尖刀
    ，經司法警察搜尋仍未能查獲，但無證據證明該把尖刀仍然
    存在，及尖刀為被告之所有，爰不予宣告沒收。
據上論斷，應依刑事訴訟法第299條第1項前段，刑法第271條第1
項、第37條第2項，判決如主文。
本案經檢察官乙○○到庭執行職務。
中    華    民    國    97    年    12    月    29    日
            刑事第九庭    審判長法  官  施慶鴻
                                法  官  莊秋燕
                                法  官  何世全
以上正本證明與原本無異。
如不服本判決應於收受判決後10日內向本院提出上訴書狀，並應
敘述具體理由；其未敘述上訴理由者，應於上訴期間屆滿後20日
內向本院補提理由書（均須按他造當事人之人數附繕本）「切勿
逕送上級法院」。
                                書記官  簡芳敏
中    華    民    國    97    年    12    月    29    日
附錄論罪科刑法條
刑法第271條第1項：
殺人者，處死刑、無期徒刑或十年以上有期徒刑。


司法院資訊處製作；財團法人民間司法改革基金會備份。
